臺灣高等法院臺南分院刑事判決　　　100年度上易字第494號
上　訴　人　臺灣臺南地方法院檢察署檢察官
被　　　告　張其龍
上列上訴人因被告傷害案件，不服臺灣臺南地方法院99年度易字
第1106號中華民國100年6月30日第一審判決（起訴案號：臺灣臺
南地方法院檢察署99年度偵字第7382號），提起上訴，本院判決
如下：
    主  文
原判決關於張其龍無罪部分撤銷。
張其龍傷害人之身體，累犯，處拘役壹拾日，如易科罰金，以新
臺幣壹仟元折算壹日。
    事  實
一、張其龍於民國（下同）93年間曾因傷害案件，經本院以93年
    度上訴字第1064號判決判處有期徒刑一年確定，於94年10月
    20日執行完畢。仍不知悔改，因懷疑鄰居余再榮於97年間侵
    佔其購買之家電等物，而於99年2月6日上午7時59分許，在
    臺南縣左鎮鄉榮和村林菜寮六十三號之六其住處前，與余再
    榮相互拉扯扭打（張其龍傷害余再榮部分，業經原審判處拘
    役25日，如易科罰金，以新臺幣一千元折算一日確定）。余
    再榮之子余偉華聽聞爭吵聲外出查看，見狀趨前護衛余再榮
    ，詎張其龍竟基於傷害余偉華身體之故意，徒手與余偉華發
    生拉扯扭打，致余偉華受有手指磨傷或擦傷等傷害。
二、案經余偉華訴由臺南市政府警察局新化分局報告臺灣臺南地
    方法院檢察署檢察官偵查起訴。
    理  由
甲、証據能力部分：
    按被告以外之人於審判外之陳述，雖不符前四條之規定，而
    經當事人於審判程序同意作為證據，法院審酌該言詞陳述或
    書面陳述作成時之情況，認為適當者，亦得為證據。當事人
    、代理人或辯護人於法院調查證據時，知有第159條第1項不
    得為證據之情形，而未於言詞辯論終結前聲明異議者，視為
    有前項之同意，刑事訴訟法第159條之5定有明文。查，本判
    決下列所引用之供述証據（含書面陳述），被告於本院準備
    程序期日，就上開供述証據之証據能力均表示「同意列為証
    據」；且迄至本院審理期日前，檢察官、被告亦均未聲明異
    議，本院審酌此部分供述證據之取得過程並無瑕疵，與本案
    待證事實間復具有相當之關聯性，以之為本案證據尚無不當
    ，均得採為證據。
乙、實體方面：
一、訊據被告張其龍矢口否認有何上開犯行，辯稱「當日是余再
    榮、余偉華父子聯手毆打伊，余偉華並因打伊太用力，自己
    摔倒受傷，伊未與余偉華扭打」云云。
二、惟查：
  (一)上開被告如何傷害告訴人余偉華之事實，業據証人即告訴人
    余偉華於警詢中指証「發現伊父親余再榮與被告扭打在一起
    ，伊上前將余再榮拉開，並制止被告有更進一步不利舉動，
    但被告轉而攻擊伊，伊與被告互相拉扯，伊因而受傷」等語
    （警卷第9頁），復於原審審理中証述「其所受傷害，係與
    被告拉扯過程中所致」等語（原審卷第96頁反面、第97頁）
    ；並經証人沈美麗（告訴人之配偶）於警詢中証述「當日看
    到被告與余再榮、余偉華互相拉扯」等語明確（警卷第12頁
    ）；而証人即當日在場目睹事發經過之証人葉宗慶於偵查中
    亦証稱「伊發現余再與張其龍2人在打架，相互抱著，我呼
    喊後，余偉華聽到後，才從他家中跑出來勸架，余偉華也和
    被告發生拉扯」等語（偵卷第12-13頁）。
  (二)經核告訴人余偉華指証遭被告傷害之事發經過，與証人沈美
    麗、葉宗慶証述情節相符；佐以原審勘驗當日事發經過之現
    場監視錄影畫面結果：於該日8時1分56秒時，被告與余再
    榮、告訴人父子發生拉扯，之後畫面又被擋住。該日8時2
    分34秒，被告與余再榮、告訴人再發生互毆的行為。該日
    8時3分3秒，被告與余再榮、告訴人又再度發生拉扯及毆打
    的行為。該日8時3分17秒，被告有出拳毆打余偉華等情（
    原審卷第68頁）；及告訴人因本件事故確受有上開傷害，又
    有台南醫院新化分院診斷証明書可按；足認告訴人所為不利
    被告之指証，並非全然無據。被告辯稱「告訴人因打伊太用
    力，自己摔倒受傷，伊未與余偉華扭打」云云，尚無可採。
  (三)至原審100年5月17日再行勘驗當日事發經過之現場監視錄影
    畫面結果：該日8時3分10秒，Ａ男（即余再榮）再度抬腳
    踢Ｂ男（即被告）。ＡＢＣ（即告訴人）三人拉扯。該日
    8時3分13秒至16秒，C男（告訴人）有以左手用力向前揮擊
    毆打B男（被告）。（中間過程中，B男｛被告｝有舉起手由
    上往下揮動，但是否有擊中C男｛告訴人｝，被其他圍觀民
    眾遮擋無法確認。）等情（原審卷第150頁）；雖原審此次
    勘驗結果，就被告出手由上往下揮動時，有否擊中告訴人一
    節，因遭圍觀民眾遮擋而無法確認，然原審於99年11月3日
    勘驗時，已確認被告於該日8時2分34秒，與余再榮、告訴人
    發生互毆的行為；該日8時3分3秒，再度與余再榮、告訴人
    發生拉扯及毆打的行為；該日8時3分17秒，被告有出拳毆打
    余偉華等情，此部分既未於100年5月17日勘驗時更正，自屬
    可信，尚難因100年5月17日勘驗結果，即據而認定被告確無
    毆打告訴人成傷之行為。
  (四)綜上所述，被告所辯，係事後卸責之詞，尚無可採，本件事
    證明確，被告傷害犯行，堪以認定。
三、核被告所為，係犯刑法第277條第1項之傷害罪。被告於93年
    間曾因傷害案件，經本院以93年度上訴字第1064號判決判處
    有期徒刑一年確定，於94年10月20日執行完畢，有臺灣高等
    法院被告前案紀錄表可按，其於受有期徒刑執行完畢後，五
    年內故意再犯本件有期徒刑以上之罪，為累犯，應依法加重
    其刑。又被告經原審囑請行政院衛生署嘉南療養院鑑定結果
    認為：「張員於案發當時，雖可明白傷害他人為違法行為，
    但亦可能因腦傷造成其記憶力缺損、認知功能退步、衝動控
    制不佳而導致張員依其辨識而行為之能力受損，亦即精神耗
    弱之情形。」，有該院100年3月30日嘉南司字第1000002073
    號函附之鑑定報告書一份在卷可佐（原審卷第106頁），足
    認被告於行為時，其辨識行為違法之能力顯著減輕，爰依刑
    法第19條第2項規定，減輕其刑，並依法先加後減。
四、原審不察，就被告傷害告訴人部分為無罪之諭知，自有未洽
    ，檢察官上訴意旨，指摘原判決關於此部分不當，非無理由
    ，自應由本院將原判決關於此部分予以撤銷改判。爰審酌被
    告犯罪之動機、目的、對於告訴人余偉華所造成之傷害程度
    、犯後否認犯行之態度等一切情狀，量處如主文所示之刑，
    並諭知易科罰金之標準，以資儆懲。
據上論結，應依刑事訴訟法第369條第1項前段、第364條、第299
條第1項前段、第277條第1項、第47條、第19條第2項、第41條第
1項，刑法施行法第1條之1，判決如主文
本案經檢察官林炎昇到庭執行職務。
中    華    民    國   100    年    10    月    25    日
                  刑事第四庭    審判長法  官  吳志誠
                                      法  官  彭喜有
                                      法  官  陳珍如
以上正本證明與原本無異。
不得上訴。
                                      書記官  劉清洪
中    華    民    國   100    年    10    月    27    日
附錄本件論罪科刑法條全文：
中華民國刑法第277條
（普通傷害罪）
傷害人之身體或健康者，處3年以下有期徒刑、拘役或1千元以下
罰金。
犯前項之罪因而致人於死者，處無期徒刑或7年以上有期徒刑；
致重傷者，處3年以上10年以下有期徒刑。